臺灣板橋地方法院民事判決　　　　　　100年度勞簡上字第8號
上　訴　人　黃德清
上　訴　人　詹璨鴻
共　　　同
訴訟代理人　林秉欣律師
被上訴人　　久大資訊網路股份有限公司
法定代理人　鄭博文
訴訟代理人　劉育英
上列當事人間請求給付資遣費等事件，上訴人對於中華民國100
年2月17日臺灣板橋地方法院板橋簡易庭99年板簡字第84號第一
審判決提起上訴，經本院於100年6月15日言詞辯論終結，判決如
下：
    主  文
上訴駁回。
第二審訴訟費用由上訴人負擔。
    事實及理由
一、上訴人主張：上訴人黃德清自民國96年4月20日起，上訴人
    詹璨鴻自92年3月1日起，均受雇於被上訴人，擔任業務專員
    之職，直至99年2月28日止，約定之工作條件係2名業務專員
    配置1名業務助理，協助業務專員處理相關事務，業務助理
    之薪資費用悉由被上訴人支付。然至99年3月1日被上訴人竟
    片面更改勞動條件，取消原先業務助理之配置，改為須由上
    訴人負擔，且依業績高低決定負擔之比例，明顯與原有勞動
    契約條件不同，並損及勞工之既有權益。另被上訴人於98
    年10月起所實施之業務獎勵辦法規定98年10月、11月、12月
    業績達到新台幣（下同）40萬元，被上訴人公司加發3萬元
    之報酬。上訴人黃德清98年12月份業績為42萬4,500元，已
    符合加發3萬元之條件，然被上訴人僅發放1萬2,000元，有1
    萬8,000元報酬不為給付。上訴人因無法接受被上訴人違反
    勞動契約，被上訴人亦於99年2月底3月初左右開會時明白表
    明倘勞工無法接受變更，同意核發資遣費及開立非自願離職
    證明（其意當在同意員工得依法終止勞動契約），則上訴人
    黃德清自得依勞動基準法（下稱勞基法）第14條第1項第5款
    、第6款規定；上訴人詹璨鴻自得依勞基法第14條第1項第6
    款規定，終止兩造間勞動契約關係，爰各再於99年3月26日
    以存證信函通知終止兩造間勞動契約關係。兩造間勞動契約
    既經上訴人依勞基法第14條規定合法終止，被上訴人自應依
    勞基法第19條規定發給上訴人非自願離職證明書。及依勞工
    退休金條例（下稱勞退條例）第12條規定給付上訴人黃德清
    資遣費9萬5,033元（平均工資6萬3,355元×0.5×3(年資)）
    ；依勞基法第17條、勞退條例第12條規定給付上訴人詹璨鴻
    資遣費19萬2,54 6元（4萬895元(平均工資)×2.3333(舊制
    年資)）＋（4萬89 5元×0.5×4.75 (新制年資)）＝9萬
    5,420 元＋9萬7,126元）。並依勞基法第18條第1款、第16
    條規定給付上訴人黃德清預告工資30日預告工資6萬3,355元
    ；給付上訴人詹璨鴻30日預告工資4萬895元。另本於勞動契
    約關係請求被上訴人給付上訴人黃德清1萬8,000元等情（上
    訴人於原審聲明：(一)被上訴人應給付上訴人黃德清17萬6,38
    8元(9萬5,033元+6萬3,355元+1萬8,000元)；給付上訴人詹
    璨鴻23萬3,441元(19萬2,5 46元+4萬895元)，及均自起訴狀
    繕本送達翌日(99年7月13日)起至清償日止，按年息5%計算
    之利息。(二)被上訴人應發給上訴人非自願離職證明書。(三)聲
    明第2項上訴人願供擔保，請准宣告假執行。原審為上訴人
    敗訴之判決，上訴人聲明不提起上訴。）。併為上訴聲明：
    (一)原判決廢棄。(二)被上訴人應給付上訴人黃德清17萬6,388
    元；給付上訴人詹璨鴻23萬3,441元，及均自99年7月13日起
    至清償日止，按年息5%計算之利息。(三)被上訴人應發給上訴
    人非自願離職證明書。
二、被上訴人抗辯：被上訴人公司並無2名業務專員即配置1名業
    務助理之規定。另肇於被上訴人與客戶間採年約制，售後務
    之時間較長，故依業務管理辦法規定離職人員所簽約客戶，
    於離職後半年內其業務獎金需全額發出，其中離職人員可領
    50%，另50%獎金則由後續接手服務人員取。本件被上訴人並
    無積欠上訴人任何業務獎金。又99年3月初開會時，被上訴
    人固有告知上訴人自99年3月起實施業務管理新制，經上訴
    人反應這樣違反勞動契約，上訴人無法接受。嗣經單位主管
    向董事長反應，董事長於99年3月11日親自慰留上訴人，上
    訴人於斯時並未表示對新實施業務管理制度有異議，僅以「
    人生有其他規劃」為由，拒絕慰留，並於99年3月15日填寫
    離職單，未附理由申請於99年3月18日離職。即兩造間勞動
    契約係經上訴人自願離職終止，並非經上訴人以被上訴人違
    反勞基法第14條規定終止，被上訴人自無由給付資遣費、預
    告工資及非自願職證明。至上訴人於離職後再於99年3月26
    日以存證信函通知被上訴人依勞基法第14條終止云云，實令
    被上訴人不解，應未再生終止效力等語。併為答辯聲明：駁
    回上訴。
三、兩造不爭執之事項：
  (一)上訴人黃德清自96年4月20日起受雇被上訴人公司至99年3月
    18日止，離職前平均工資為每月6萬3,355元。上訴人詹璨鴻
    自92年3月1日起受僱被上訴人公司至99年3月18日止，離職
    前平均工資為每月4萬895元。上訴人詹璨鴻自94年7月1日起
    年資，已選擇適用新制（即勞退條例規定）。
  (二)被上訴人公司於99年3月1日起就有關業務專員、業務助理、
    設計師實施管理新制（內容如原證2所載）。並為推行新制
    於99年2月底3月初（3月5日以前）左右開會對員工說明，說
    明內容則詳如原證3譯文所載等情，並有被上訴人公司公告
    、正式業務專員管理制度、光碟及譯文各1份，附卷可參。
  (三)上訴人於99年3月初獲悉薪制更改後，向所屬主管表明無法
    接受。嗣於99年3月15日填寫離職申請書（勾選離職原因「
    其他」；說明欄「空白」；預定離職日期「99年3月18日」
    ）等情，有離職申請單2份（詳本院卷第41、42頁）在卷可
    佐。
  (四)被上訴人員工繆世華、詹懿琪各於99年3月4日、99年3月5日
    填寫離職申請書，除勾選離職原因為「其他」外，並於說明
    欄加註「工作業務性質變更、公司資遣、需給非自願職證明
    」等字樣；其等嗣經被上訴人公司核發資遣通知，並給付資
    遣金等情，有離職申請單、資遣通知單各2份（詳本院卷第
    38至40頁及第43頁）附卷可查。
  (五)上訴人黃德清於99年3月26日以存證信函通知被上訴人，依
    勞基法第14條第1項第5款、第6款規定終止兩造間勞動契約
    ；上訴人詹璨鴻於99年3月26日以存證信函通知被上訴人，
    依勞基法第14條第1項第6款規定，終止兩造間勞動契約關係
    等情，並有存證信函2份在卷可稽。
  (六)上訴人提出被上訴人公司98年10月至98年12月台中、台北區
    業務組織營模式調整及銀行對帳單（詳本院卷第36、37頁）
    為真正。
四、上訴人黃德清主張：被上訴人於98年10月起所實施之業務獎
    勵辦法規定98年10月、11月、12月業績達到40萬元者，被上
    訴人公司加發3萬元之報酬。上訴人黃德清98年12月份業績
    為42萬4,500元，已符合加發3萬元之條件，然被上訴人僅發
    放1萬2,000元，有1萬8,000元報酬不為給付，爰本於勞動契
    約關係請求給付報酬1萬8,000元等情。固據提出被上訴人公
    司98年10月至98年12月台中、台北區業務組織營模式調整及
    銀行對帳單（詳本院卷第36、37頁）為佐，然前開書證僅得
    證明上訴人主張：98年12月份業績達40萬元者，被上訴人公
    司同意加發3萬元報酬；及被上訴人於99年2月23日核發績效
    獎金1萬2,000元予上訴人黃德清等情為真正。上訴人黃德清
    就其於98年12月份業績達42萬4,500元（即符合前述核發3萬
    元獎金條件之積極事實）一節，既未提出任何證據以供本院
    審酌，經本院調查結果認，其跳躍主張被上訴人僅核發1萬
    2,000元，尚負欠1萬8,000元等語，並無可採。基上，上訴
    人黃德清本於勞動契約關係請求被上訴人給付1萬8,000元為
    無理由，應予駁回。
五、關於兩造間勞動契約關係究於何時？以何事由終止？茲分述
    如下：
  (一)被上訴人於99年2月底3月5日前召開說明會時，固表明：公
    司制度做這樣的改變，那我們業務要離職會不會有資遣費？
    我說OK！你一樣可以。真的因為這樣的改變，你不想待在久
    大，那我們寧願長痛不如短痛，公司一次把他清乾淨，然後
    要留下來，大家就好好拼，就是這樣，讓大一家知道一下，
    因為等一下我們還要跟設計師討論一下，今天沒有留下來的
    ，今天就會幫你呈報，公司也會開非自願證明那個，離職那
    個給你們，那你們就可以去就業輔導中心，因為他有一個規
    定，就是前幾天就要呈報。那至於上班日期到什麼時候，因
    為要事先告，那我們所有都會按照勞基法，所以讓大家知道
    一下，好，那就這樣子等語，並有譯文1份在卷可佐，而可
    認為真正。惟按對話為要約者，非立時承諾，即失其拘束力
    ，民法第156條定有明文。被上訴人於說明會中既表明「今
    天沒有留下來的，今天就會幫你呈報，公司也會開非自願證
    明」等語；上訴人復未提出任何證據以佐其已於說明會當日
    承諾離職接受資遣（單純表明不同意薪制變更與同意接受資
    遣間，尚屬有間，併此敘明。）。按諸前開法律規定，被上
    訴人於說明會所為對話之要約（即以業務變更為由資遣員工
    ，並核發非自願離職證明）已因上訴人未立即承諾而失其效
    力。
  (二)即上訴人遲至99年3月15日填具離職申請書，並無法認屬對
    被上訴人前開說明會所為對話要約之承諾。故上訴人主張，
    其等於99年3月18日提出書面職聲明，乃依照被上訴人意願
    完成離職手續，被上訴人應依說明會之內容，給付資遣費、
    預告工資及非自願離職證明予上訴人云云，並無可採。再承
    前述，上訴人於99年3月15日所填載離職申請書，關於離職
    原因乃載為「其他」，且未於說明欄中為任何記載；已與其
    他因薪制變動要求離職員工之記載有異（即其等乃於說明欄
    加註「工作業務性質變更、公司資遣、需給非自願職證明」
    等語；詳本院卷38及40頁。）；被上訴人復否認上訴人於提
    出離職申請書時，係以被上訴人違反勞基法第14條為由終止
    兩造間勞動契約。經本院調查結果，認由上訴人提出離職證
    明書形式觀之，並無從探知上訴人係以被上訴人違反勞基法
    第14條規定，為離職申請。本件應認被上訴人抗辯：上訴人
    於99年3月15日乃未附具體理由通知被上訴人，其等欲於99
    年3月18日離職，應屬自願離職等語，為可採信。
  (三)又兩造間勞動契約關係既經上訴人於99年3月18日未附理由
    逕行終止，上訴人再於99年3月26日對已經終止之勞動契約
    ，依勞基法第14條規定重為終止之意思表示，即難謂有據。
六、兩造間勞動契約，既經上訴人於99年3月18日未附理由逕行
    終止（屬勞基法第15條第2項終止），依勞基法第18條規定
    ，上訴人不得向雇主請求加發預告期間工資及資遣費。基上
    ，上訴人依勞退條例第12條、勞基法第17條、第18條、第16
    條規定，請求被上訴人給付上訴人黃德清資遣費9萬5,033元
    及預告工資6萬3,355元；請求被上訴人給付上訴人詹璨鴻資
    遣費19萬2,546元及預告工資4萬895元，均無理由，應予駁
    回。
七、未按勞動契約終止時，勞工如請求發給服務證明書，雇主或
    其代理人不得拒絕，勞基法第19條固定有明文。惟本法所稱
    非自願離職，指被保險人因投保單位關廠、遷廠、休業、解
    散…；或因勞基法第11條、第13條但書、第14條、第20條規
    定各款情事之一離職，就業保險法第11條第3款亦定有明文
    。查兩造間勞動契約既經上訴人自願離職而合法終止，則上
    訴人本於勞動契約關係，依前開法律規定，請求被上訴人給
    付非自願職證明書，難認有據，應併駁回。
八、綜上所述，上訴人本於勞動契約關係及勞退條例第12條、勞
    基法第17條、第18條、第16條、第19條規定，請求被上訴人
    給付上訴人黃德清17萬6,388元、給付上訴人詹璨鴻23萬3,
    441元，及法定遲延利息；暨交付非自願離職證明書予上訴
    人，均無理由，不應准許。其假執行之聲請亦失所附麗，應
    併予駁回。原審為上訴人敗訴之判決，及駁回其假執行之聲
    請，並無不合。上訴意旨指摘原判決不當，求予廢棄改判，
    為無理由，應予駁回。
九、本件事證已臻明確，兩造其餘主張及攻擊防禦方法與證據，
    與本件判決結果無涉，爰不逐一論列，附此敘明。
據上論結，本件上訴為無理由，依民事訴訟法第436條之1第3項
、第449條第1項、第78條、第85條第1項，判決如主文。
中    華    民    國   100    年    6     月    29    日
                  民事第一庭    審判長法  官  李世貴
                                      法  官  黃若美
                                      法  官  黃信滿
以上正本證明與原本無異
如對本判決上訴，須於判決送達後20日內向本院提出上訴狀，
同時表明上訴理由；如已於本判決示後送達前提起上訴者，應
於判決送達後10日內補具上訴理由（均須按他造當事人之人數附
繕本）。如委任律師提起上訴者，應一併繳納上訴審裁判費。
中    華    民    國   100    年    6     月    29    日
                                      書記官  莊琬婷